【裁判字號】    91,自,172
【裁判日期】    921008
【裁判案由】    背信等
【裁判全文】
臺灣桃園地方法院刑事判決                          九十一年度自字第一七二號
    自  訴  人  丙○○
        （即美琦木器行）
    被      告  甲○○
右列被告因侵占等案件，經自訴人提起自訴，本院判決如左：
    主  文
甲○○無罪。
    理  由
一、自訴意旨略以：被告甲○○原係自訴人丙○○僱用之業務員，職司銷售產品及收
    取貨款等工作，為從事業務之人，明知收得之款項應悉數繳回自訴人處，竟意圖
    為自己不法之所有，基於概括之犯意，以變易持有為所有之意思，自民國九十一
    年三月十四日起至同年七月二十九日止，陸續向自訴人領取計新台幣（下同）一
    百零一萬六千五百十元之神主牌、祖龕等物，竟僅入帳四十二萬一千二百十七元
    ，尚有貨款五十九萬五千二百九十三元未繳予自訴人。又被告因業務上持有自訴
    人所有之摩托羅拉手機一支（內有電話號碼Ｚ000000000號之ＳＩＭ卡
    一張），被告於離職後亦未繳回公司，而侵占入己。因認被告涉犯刑法第三百三
    十六條第二項業務侵占罪、第三百四十二條之背信罪等罪嫌云云。
二、自訴人認被告甲○○涉犯業務侵占、背信等罪嫌，無非以被告為其僱用之業務員
    ，尚有貨款五十九萬五千二百九十三元未繳予自訴人及未返還手機一支，並提出
    出貨單、代收款項紀錄簿、現金帳冊、存證信函、客戶切結書等影本為證，為其
    主要論據。
三、按犯罪事實應依證據認定之，無證據不得推定其犯罪事實；不能證明被告犯罪者
    ，應諭知無罪之判決，刑事訴訟法第一百五十四條、第三百零一條第一項分別定
    有明文。又認定不利於被告之事實，須依積極證據，苟積極證據不足為不利於被
    告事實之認定時，即應為有利於被告事實之認定，更不必有何有利之證據，最高
    法院三十年上字第八一六號著有判例。另業務上侵占罪，以就業務上持有他人之
    物，變更意思而不法據為自已或第三人所有為其構成要件（最高法院二十二年上
    字第一三三四號判例參照）。又背信罪，須行為人主觀上有為自己不法所有之不
    法意圖，或損害本人利益之意圖，始足當之，若無此意圖，即屬缺乏意思要件。
    訊據被告堅決否認有右述犯行，辯稱：伊未受僱於自訴人，伊是向自訴人批貨來
    賣，於九十一年八月間，自訴人將客戶帳單收回去，致伊無法向客戶收款，期間
    伊均有將已收取之貨款交予自訴人，未有侵占、背信犯行等語。經查：
    （一）被告係因自訴人在報紙刊登應徵業務員之廣告，始至自訴人處應徵，而被
          告對外使用之名片，為自訴人所提供，其上印有被告姓名（自稱李宗倫）
          、自訴人行號名稱、地址、電話、傳真等資料，復使用自訴人提供之門號
          Ｚ000000000號摩托羅拉手機為聯絡方法等節，業據自訴人及被
          告陳述一致，復有分類廣告影本三份、名片一紙在卷足憑。而證人即愛柏
          林家具（為被告販售之客戶）之業務經理丁○○於本院調查時證述：「‧
          ‧‧他當時指說他是自訴人的舅子，是自訴人要他來找我們的‧‧‧」、
          「（問：當時被告以何名義賣東西給你？）被告過來跟我們說是自訴人要
          他過來跟我們做生意。」等語；證人即亞裕成有限公司（為被告販售之客
          戶）員工乙○○於本院調查時證述：「（問：被告是以何名義賣貨給你們
          ？）唐琦公司。」等語，從而，被告以自訴人之名義在外販售其貨品，並
          使用自訴人印製之名片、電話等事實，應堪認定，足認被告為自訴人僱用
          之業務員無訛，蓋苟被告係向自訴人批貨來賣，焉有對外銷售以自訴人名
          義為之，復使用自訴人提供之手機？顯與常理不符，是被告辯稱：伊未受
          僱於自訴人，伊是向自訴人批貨來賣云，不足採信，是被告與自訴人間有
          僱傭關係，堪予認定，合先敘明。
    （二）惟本件之爭點應係被告有無將貨款收取後侵占入己？查自訴人於本院調
          查時指訴：「（問：被告與你之間的帳，如何結算？）都是以出貨單結帳
          ，我要拿他的帳本是要知道，他與客戶之間的交易情形，但是被告都推說
          電腦壞了，不拿給我。」、「（問：知不知道出貨時被告把貨交給哪些客
          戶？）有的是舊的客戶，有的是被告自己開發的客戶，被告自己開發的客
          戶，我不清楚‧‧‧」等語；復於本院審理時指訴：「出貨單部分，有些
          簽單、帳本被告都沒有拿給我。對帳單部分，他根本沒有跟我對過。至今
          被告也沒有來跟我對帳單，沒有寫過對帳單。」等語在卷。從而，自訴人
          係以被告向其領貨之出貨單總額，扣除被告已交回之貨款總額，而認定餘
          款均被被告侵占入己，並無就被告銷售之客戶逐一查詢貨款是否已收取一
          節，應堪認定。又證人即自訴人之妻高玉雪於本院調查證述：「‧‧有
          時被告交回現金，也沒說是哪一家‧‧」、「‧‧他（指被告）拿貨出去
          我也不知道他拿去哪裡。」、「（問：交貨給被告時，知不知道被告將貨
          交給哪些客戶？）他沒有講，我有跟他要，但他沒有辦法給我‧‧‧‧」
          等語，而觀之自訴人提出之現金帳冊，其上記載祖龕李入、祖龕貨款、祖
          龕貨款、小李入、李入祖龕、李入、祖龕李、李祖龕等字，另自訴人提出
          之代收款項紀錄簿其上僅記載託收日期、票據種類及號碼、付款行、發票
          人或兌現人、到期日、金額、收妥轉帳等相關事項，均無被告銷售之客戶
          名稱，準此以觀，核諸自訴人前揭指訴、證人高玉雪之證詞、現金帳冊及
          代收款項紀錄簿可知，自訴人無法舉證證明被告銷售之客戶有哪些？已向
          哪些客戶收取貨款？從而，既無積極證據證明被告有將已向客戶收取之貨
          款侵占入己，尚難僅憑被告尚有貨款未入帳，率爾認定被告已收取出貨單
          之全部貨款，並將之侵占入己。雖自訴人提出客戶切結書四紙，證明已
          將貨款交予被告，惟查其中三張切結書雖記載已交付現金予被告，然自訴
          人提出之現金帳冊，均無記載被告銷售之客戶名稱，證人高玉雪復證述被
          告交回現金，也沒說是哪一家等語，已如上述，是被告交回之貨款中，內
          混有該三家店之貨款，亦有可能，自難遽認被告將該三家店之貨款侵占入
          己。又另一張切結書雖記載已於九十一年九月三十日交付支票予被告，惟
          自訴人於同年八月初起，與被告有貨款未結之糾紛，自訴人並於同年七月
          二十九日起即未再出貨予被告一情，業據被告及自訴人供陳在卷，從而，
          被告於同年九月三十日收受支票一紙，衡屬被告離職後如何與自訴人結帳
          之問題，亦難認被告有為自己不法所有之意圖。至自訴人指訴被告侵占
          其手機云云，惟自訴人與被告有貨款未結之糾紛後，即以存證信函要求被
          告還錢，業據自訴人指訴明確，並有存證信函影本附卷足憑，足認被告並
          未辦理離職手續，從而，被告自無從返還手機予自訴人，況被告於本院審
          理時亦供述隨時可將手機還自訴人等語，是尚難逕認其有侵占入己之意。
    （三）末查，本件並無證據證明被告將已向客戶收取之貨款侵占入己，已如前述
          ，是尚無其他積極事證足認被告此部分行為有何違背職務，為圖自己或圖
          利他人或損害自訴人利益之情形，是被告此部分所為尚與背信罪之構成要
          件不符。此外，復查無其他積極證據足資證明被告有何業務侵占及背信等
          犯行，揆諸首開說明，應諭知被告無罪之判決。
據上論斷，應依刑事訴訟法第三百四十三條、第三百零一條第一項，判決如主文。
中     華     民     國      九十二      年     十       月      八    日
                                      臺灣桃園地方法院刑事第一庭
                                          審判長法  官  吳爭奇
                                                法  官  胡芷瑜
                                                法  官  黃梅淑
右正本證明與原本無異。
如不服本判決，應於判決送達後十日內向本院提出上訴狀( 應附繕本 )，上訴於
臺灣高等法院。
                                                書記官  孫立文
中        華        民        國   九十二   年   十   月    十三    日


司法院資訊處製作；財團法人民間司法改革基金會備份。
